【裁判字號】    95,判,35
【裁判日期】    950112
【裁判案由】    營業稅
【裁判全文】
最  高  行  政  法  院  判  決
                                     95年度判字第00035號
上  訴  人  乙○○○○○○○
被 上訴 人  財政部臺北市國稅局
代  表  人  甲○○
上列當事人間因營業稅事件，上訴人對於中華民國93年10月21日
臺北高等行政法院92年度訴字第2040號判決，提起上訴。本院判
決如下：
    主  文
上訴駁回。
上訴審訴訟費用由上訴人負擔。
    理  由
一、本件法務部調查局臺北市調查處（下稱北市調處）於民國88
    年5月28日查獲上訴人帳冊乙批，經原處分機關臺北市稅捐
    稽徵處（嗣被上訴人承受其營業稅業務）及被上訴人會同審
    理，原處分機關以上訴人88年1月6日至88年4月30日漏報營
    業收入81,885,225元，逃漏營業稅20,471,306元；原申報一
    般稅率銷售額（含稅）未按特種稅率計算報稅逃漏稅額計4,
    685,866元及屬特種飲食業所取得進項稅額不得申報扣抵卻
    持以申報扣抵，致虛報進項稅額金額計564,567元，核定補
    徵營業稅25,721,739元，並就漏報營業收入逃漏營業稅20,
    471,306元部分，按所漏稅額處5倍之罰鍰102,356,500元，
    未按特種稅率申報逃漏營業稅4,658,868元及不得申報扣抵
    之進項稅額，持以申報扣抵銷項稅額，致虛報進項稅額564,
    567元部分，分別處3倍罰鍰14,057,500元及1,693,700元，
    合計罰鍰118,107,700元（計至百元止）。上訴人不服，循
    序提起行政訴訟。
二、上訴人起訴主張：系爭被查扣之帳簿憑證所記載資料，並非
    上訴人全部銷售額。在場啟封認證之邱文彬，非上訴人之實
    際負責人，且據其轉述，其於啟封時已指明帳證太多，無法
    完全確認均係上訴人所有，是被上訴人所憑核課之基礎，其
    合法性實有待證明。系爭帳證編號A27、B24，未載明抬頭，
    不應認定為上訴人之銷售額。證物B27，已明白載為「王牌
    酒家損益表」，上載上訴人88年1至4月累計營收為17,759,4
    79元，被上訴人卻不採認，反依前述不實證物推計該期間營
    收為81,885,225元，顯屬臆斷。且被上訴人於處分前未予上
    訴人當面說明之機會，亦未准借回被扣帳證，致無法即時提
    出明確之事實及證據，違反行政程序法第102條規定，依同
    法第111條第7款規定，應屬無效。為此，訴請為撤銷訴願決
    定及原處分之判決。
三、被上訴人則以：查本案係由北市調處於88年5月28日在臺北
    市○○路○段432號5樓之3、4扣押帳簿憑證共138冊，其中有
    關本案之帳冊共51冊，嗣由搜索時在場之實際負責人暨顧問
    邱文彬於88年5月31日至市調查處啟封認證後，函請原處分
    機關與被上訴人共同審理，據以核算上訴人違章應補救之稅
    額，並裁處罰鍰如上，洵屬有據。依申請人登記負責人張鴻
    傳88年6月17日在北市調處所作談話筆錄供稱，申請人之經
    營業務係由大股東邱文彬負責指導處理，故由邱文彬認定所
    查扣之帳證並無不當，且於89年2月1日原處分機關（在北市
    調處）製作上訴人筆錄，上訴人當時並未對所查扣帳證有異
    議，故實無認證之問題。另上訴人於91年2月21日申請發還
    扣押之帳證，原處分機關已於91年2月25日號以北市稽法乙
    字第09160908900號函覆：依財政部頒布之各級稽徵機關處
    理違章漏稅及檢舉案件作業要點規定，被查扣之帳證，需俟
    行政救濟程序終結後，再行發還，並敘明上訴人如需使用本
    案查扣帳證，可申請影印相關資料，惟上訴人遲遲未提出申
    請等語，資為抗辯。
四、原審斟酌全辯論意旨及調查證據結果，以：按「特種飲食業
    之營業稅稅率如左：一、夜總會、有娛樂節目之餐飲店之營
    業稅稅率為15%。二、酒家及有女性陪侍之荼室、咖啡廳、
    酒吧等之營業稅稅率為25%。」「第12條之特種飲食業，就
    其銷售額按同條規定之稅率計算營業稅額。但主管稽徵機關
    得依查定之銷售額計算之。」「營業人銷售貨物或勞務，應
    依本法營業人開立銷售憑證時限表規定之時限，開立統一發
    票交付買受人。」「營業人除本法另有規定外，不論有無銷
    售額，應以每2月為1期，於次期開始15日內，填具規定格式
    之申報書，檢附退抵稅款及其他有關文件，向主管稽徵機關
    申報銷售額、應納或溢付營業稅額。其有應納稅額者，應先
    向公庫繳納後，檢同繳納收據一併申報。」「營業人有左列
    情形之一者，主管稽徵機關得依照查得之資料，核定其銷售
    額及應納稅額並補徵之：四、短報、漏報銷售額者。五、漏
    開統一發票或於統一發票上短開銷售額者。」「納稅義務人
    ，有左列情形之一者，除追繳稅款外，按所漏稅額處1倍至
    10倍罰鍰，並得停止其營業：三、短報或漏報銷售額者。．
    ．．五、虛報進項稅額者。．．．七、其他有漏稅事實者。
    」分別為行為時營業稅法第12條、第22條、第32條第1項前
    段、第35條第1項、第43條第1項第4款、第5款及第51條第3
    、5、7款所規定。本件上訴人不服原處分，循序起訴主張如
    上所述。經查北市調處於88年5月28日查獲上訴人涉嫌於88
    年1月6日至88年4月30日銷售特種餐飲業餐飲金額計81,885,
    225元（不含稅），短漏開統一發票並漏報銷售額之事實，
    有北市調處於臺北市○○路○段432號5樓之3、4搜索查扣違
    章憑證乙批為憑。另上訴人張鴻傳即該商號王牌酒家負責人
    於北市調處調查時陳稱略以：「‧‧，於88年1月1日以48萬
    元向徐堅恩頂下王牌酒家，由我獨資經營迄今。」「‧‧‧
    有房間30多個，房間均有KTV供客人使用，約正式聘有40多
    名女性陪，均給付底薪，另有60多名女性係約雇，依渠等上
    班時數給付薪資，‧‧營業額除2月份因逢春節為300多萬元
    ，其餘每月約500多萬，盈餘每月平均約50萬元。」「王牌
    酒家之酒家經營業務，由邱文彬負責指導，‧‧。」等語，
    足認酒家係經營有女性作陪之酒家，而邱文彬係王牌酒家現
    場負責人，有關該酒家營業及財物狀況，自係由邱文彬處理
    ，亦為最詳知，是以北市調處就查扣之帳簿憑證經逐冊編號
    共138冊（共分成A、B兩箱，A箱共73冊、B箱65冊），既經
    由搜索時在場之邱文彬於88年5月31日至該處啟封認證，足
    認北市調處所查扣之系爭帳簿憑證，應屬上訴人所有。至上
    訴人主張「證物A27」及「證物B24」，並未載明抬頭，亦無
    承辦人簽章，不應認定銷售額乙節，然查「證物A27」及「
    證物B24」，均係於同批查扣之物，且經現場負責人邱文彬
    認證，銷售額之記載，縱未載明抬頭，無承辦人簽章，並無
    礙於上訴人營業額之認定。至上訴人所主張「證物B27」，
    已明白載為「王牌酒家損益表」，被上訴人卻不採認等語；
    查「證物B27」雖載明1至4月累計營收為19,759,479元，然
    上訴人所申報1至4月之營業額為37,871,989元，揆諸一般經
    驗法則，納稅義務人申報之金額不可能高於實際營業額，上
    訴人本身於申報當時已不採用該帳證，是被上訴人不予以採
    認，自屬有理。按行政處分所根據之事實，客觀上明白足以
    確認者，行政機關得不給予陳述意見之機會，行政程序法第
    103條第5款定有明文。是被上訴人於作成本件行政處分之際
    ，依據北市調處所查扣之帳簿憑證及該處調查上訴人及至上
    訴人處消費之客人所作調查筆錄而作成本件處分書，已足以
    明白確認，是被上訴人不給予陳述意見之機會，自無違行政
    程序法第111條第7款規定，上訴人主張本件行政處分應為無
    效，亦無可採。本件被上訴人依據所查扣上訴人之帳簿憑證
    ，據以核算上訴人違章事實計(1)88年1月6日至88年4月30日
    漏報營業收入81,885,225元，逃漏營業稅20,471,306元。(2)
    原申報一般稅率銷售額（含稅）未按特種稅率計算報稅逃漏
    稅額計4,685,866元。(3)屬特種飲食業所取得進項稅額皆不
    得申報扣抵，上訴人卻持以申報扣抵，致虛報進項稅額金額
    計564,567元（以上金額均未含稅），自屬依法有據。是原
    處分核定上訴人應補徵營業稅額合計為25,721,939元，並就
    漏報營業收入逃漏營業稅20,471,306元部分，按所漏稅額分
    處5倍罰鍰102,356,500元，未按特種稅率申報逃漏營業稅4,
    658,868元及不得申報扣抵之進項稅額，持以申報扣抵，虛
    報進項稅額564,567元部分，分別處3倍罰鍰14,057,500元及
    1,693,700元，合計罰鍰118,107,700元，依法並無不合。
五、原判決經核於法無違。財團法人中華民國會計研究發展基金
    會第1號財務會計準則公報第50段固謂：「財務報表同時符
    合下列標準時，應予認列：(1)特定項目之未來經濟效益流
    入或流出企業係很有可能。(2)該項目之成本及價值能可靠
    衡量。」第54段：「成本或價值有時必須加以估計。使用合
    理之估計數係編製財報表不可或缺之程序，並不致損及財報
    表之可靠性。無法合理估計之項目不得於資產負債表或損益
    表認列，例如預期可由訴訟獲得之賠償，雖已符合資產及收
    益之定義，但若該項請求權無法可靠衡量時，亦不得認列為
    資產及收益。」惟本件爭執者為營業收入項目，並非上開公
    報所指情形，上訴人執此主張應按「證物B27」損益表之累
    計營收數19,759,479元認定其營業額，洵無足取。原判決未
    採該報表所列數額，而依其他上訴人、邱文彬等之證詞及其
    他扣案證據認定，無違行政程序法第189條第1項所定論理法
    則或經驗法則。又上訴人本人於原處分前，曾先後於88年6
    月17日、89年2月1日、89年2月24日在北市調處由原處分機
    關、被上訴人及北市調處會審時受訊問，已有陳述機會，尚
    無所指未予陳述機會情形，上訴人執此上訴，並執陳詞就原
    審取捨證據，認定事實之職權行使，指摘原判決未當，聲明
    廢棄，非有理由，應予駁回。
六、依行政訴訟法第255條第1項、第98條第 3項前段，判決如主
    文。
中    華    民    國    95    年    1     月    12    日
                  第五庭審判長法  官  高  啟  燦
                              法  官  蔡  進  田
                              法  官  黃  璽  君
                              法  官  廖  宏  明
                              法  官  楊  惠  欽
以  上  正  本  證  明  與  原  本  無  異
中    華    民    國    95    年    1     月    16    日
                              書記官  邱  彰  德


司法院資訊處製作；財團法人民間司法改革基金會備份。
